臺灣彰化地方法院刑事判決
110年度訴字第675號
公  訴  人  臺灣彰化地方檢察署檢察官 
被      告  陳清家


選任辯護人  黃翎芳律師
            林宏鈞律師
上列被告因違反廢棄物清理法案件，經檢察官提起公訴(110年度
偵字第8490號)，被告於準備程序中就被訴事實為有罪之陳述，
經告知簡式審判程序之旨，並聽取公訴人、被告及辯護人之意見
後，由本院合議庭裁定由受命法官獨任進行簡式審判程序，判決
如下：
    主    文
陳清家犯廢棄物清理法第四十六條第四款之非法清理廢棄物罪，
處有期徒刑壹年貳月。緩刑參年，並應於本判決確定之日起陸個
月內，向公庫支付新臺幣柒萬元，及應於緩刑期內接受受理執行
之地方檢察署所舉辦之法治教育壹場次，緩刑期間付保護管束。
扣案之犯罪所得新臺幣拾萬元沒收。
　　犯罪事實
一、陳清家明知從事廢棄物清除、處理業務，應向直轄市、縣(
    市)主管機關或中央主管機關委託之機關申請核發公民營廢
    棄物清除處理機構許可文件後，始得受託從事清除、處理廢
    棄物業務，未向主管機關申請領有廢棄物清除、處理許可文
    件，不得從事廢棄物之清除、處理等行為。而其並未向主管
    機關申請領有廢棄物清除、處理許可文件，竟基於違反廢棄
    物清理法之犯意，以每車次新臺幣(下同)1萬元之代價，為
    不知情之民眾清理廢棄物，而自民國109年2月某日起至110
    年3月8日15時10分許遭彰化縣環境保護局查獲時止，將屬一
    般事業廢棄物之廢木材、廢棧板、廢鋁燈座、漂流木以自用
    大貨車載至其向不知情之梁再傳所承租之彰化縣○○鄉○○段00
    0000000地號土地(下稱本案土地)堆放，而為廢棄物之清除
    、處理行為，共計10車次，獲得報酬合計10萬元。嗣經彰化
    縣環境保護局接獲民眾檢舉，於110年3月8日15時10分許前
    往上開土地稽查始循線查獲上情。
二、案經內政部警政署保安警察第七總隊第三大隊報告臺灣彰化
    地方檢察署檢察官偵查起訴。
　　理    由
一、被告陳清家所犯，並非死刑、無期徒刑、最輕本刑為3年以
    上有期徒刑之罪，或高等法院管轄第一審之案件，被告於準
    備程序中，就被訴事實為有罪之陳述，經受命法官告知簡式
    審判程序之旨，並聽取公訴人、被告與辯護人之意見後。本
    院合議庭認適宜進行簡式審判程序，爰依刑事訴訟法第273
    條之1第1項規定，裁定由受命法官獨任進行簡式審判程序。
    且依刑事訴訟法第273條之2及第159條第2項之規定，本案不
    適用同法第159條第1項傳聞法則有關限制證據能力之相關規
    定，亦不受同法第161條之2、第161條之3、第163條之1及第
    164條至第170條規定之限制，合先敘明。
二、上開犯罪事實，業據被告坦承不諱【見110年度偵字第8490
    號卷(下稱偵卷)第9至12、77至79頁，本院卷第45、75、89
    頁】，核與證人梁再傳於警詢時證述之情節相符(見偵卷第1
    5、16頁)。並有彰化縣政府環境保護局環保報案中心陳情案
    件處理電腦管制單【案件編號:00000000(000)】、110年3月
    8日彰化縣環境保護局環境稽查工作紀錄及照片、東暉廢棄
    物清除有限公司110年3月29日(110)彰暉字第1100329001號
    函暨檢送之東暉與合法處理場往來證明、東暉清除許可、東
    暉員工名冊、彰化縣政府環境保護局環保報案中心陳情案件
    處理電腦管制單【案件編號:00000000(000)】、110年4月6
    日彰化縣環境保護局環境稽查工作紀錄(以上見110年度他字
    第1177號卷第5至15、21至27、31至34頁)、本案土地之彰化
    縣鹿港地政事務所他項權利證明書(見偵卷第17頁)等資料在
    卷可稽。足認被告上開任意性之自白與事實相符，堪以採信
    。綜上所述，本案事證明確，被告犯行堪以認定，應依法論
    科。
三、論罪科刑
(一)被告未向主管機關申請領有廢棄物清除、處理許可文件，於
    犯罪事實欄一所示之時間，將一般事業廢棄物以自用大貨車
    載至本案土地堆放。核其所為，係犯廢棄物清理法第46條第
    4款之非法清理廢棄物罪。
(二)集合犯乃其犯罪構成要件中，本就預定有多數同種類之行為
    將反覆實行，立法者以此種本質上具有複數行為，反覆實行
    之犯罪，歸類為集合犯，特別規定為一個獨立之犯罪類型，
    例如收集犯、常業犯等。廢棄物清理法第46條第4款前段之
    非法清理廢棄物罪，係以未依同法第41條第1項規定領有廢
    棄物清除、處理許可文件從事清除、處理廢棄物者為犯罪主
    體，再依該第41條第1項前段以觀，可知立法者顯然已預定
    廢棄物之清除、處理行為通常具有反覆實行之性質。是本罪
    之成立，本質上即具有反覆性，而為集合犯(最高法院104年
    第9次刑事庭會議決議參照)。故被告於犯罪事實欄一所示之
    時間，反覆實施清理廢棄物之行為，侵害同一法益，為集合
    犯，僅論以一罪。
(三)爰以行為人之責任為基礎，審酌被告未向主管機關申請領有
    廢棄物清除、處理許可文件，竟非法從事廢棄物清理工作，
    影響環境及衛生，所為實有不該。併衡酌被告犯罪之動機、
    目的、手段、所生危害，於犯罪後，坦承犯行，且已委請他
    人將其堆放在本案土地之前揭廢棄物清理完畢，有本院電話
    洽辦公務紀錄單、執行機關所設垃圾焚化廠、垃圾掩埋場受
    託處理一般事業廢棄物清除機具進廠確認單、廢棄物處理廠
    受託處理一般事業廢棄物清除處理機構進場確認單附卷可佐
    (見本院卷第71、99、101頁)。兼考量被告自述教育程度為
    國中畢業，從事資源回收，月收入8、9萬元，有2個小孩，
    尚需扶養母親，經濟狀況小康，及當事人對於科刑範圍之意
    見(見本院卷第91頁)等一切情狀，量處如主文所示之刑。
(四)被告未曾因故意犯罪受有期徒刑以上刑之宣告，有臺灣高等
    法院被告前案紀錄表在卷可憑。其因一時失慮，致罹刑章，
    於犯罪後坦承犯行，並已委請他人將堆放在本案土地上之上
    開廢棄物清理完畢。堪認被告於犯罪後深具悔意，其經此偵
    查、審判程序及科刑之教訓後，當知所警惕，而無再犯之虞
    ，本院爰認被告所受宣告之刑，以暫不執行為適當，依刑法
    第74條第1項第1款規定，宣告如主文所示之緩刑。惟被告非
    法清理廢棄物，有害於環境、衛生，漠視環境保護之重要性
    ，守法觀念顯有不足，為使被告對自身行為有所警惕，培養
    其正確法治觀念，本院認尚有課與其一定負擔之必要，爰併
    依刑法第74條第2項第4款規定，命被告應於本判決確定之日
    起6個月內，向公庫支付7萬元；且依刑法第74條第2項第8款
    規定，諭知被告於緩刑期內接受受理執行之地方檢察署所舉
    辦之法治教育1場次，暨依刑法第93條第1項第2款規定，諭
    知被告於緩刑期間付保護管束。又依刑法第75條之1第1項第
    4款規定，倘被告違反本院所定上開命其履行之事項情節重
    大，足認原宣告之緩刑難收預期效果，而有執行刑罰之必要
    者，檢察官得聲請撤銷其本案緩刑宣告，附此說明。
(五)被告為本案非法清理廢棄物犯行，獲得之報酬共計10萬元一
    節，業經其供承在卷(見偵卷第11頁，本院卷第45頁)，此屬
    被告之犯罪所得。而被告於偵查時已主動提出該10萬元犯罪
    所得予臺灣彰化地檢署扣押，有該署扣押物品清單、贓證物
    款收據及被告自動繳回犯罪所得應行注意事項通知書在卷足
    參(見偵卷第81至83頁)，爰依刑法第38條之1第1項規定，宣
    告沒收。
據上論斷，應依刑事訴訟法第273條之1第1項、第299條第1項前
段(參考司法院頒布之「刑事裁判書類簡化原則」，僅引用程序
法條)，判決如主文。
本案經檢察官陳立興提起公訴，檢察官黃建銘到庭執行職務。
中　　華　　民　　國　　111 　年　　1 　　月　　13　　日
                  刑事第三庭    法  官  林慧欣　
以上正本證明與原本無異。　　　　　　　　　
如不服本判決應於收受判決後20日內向本院提出上訴書狀，並應
敘述具體理由。其未敘述上訴理由者，應於上訴期間屆滿後20日
內向本院補提理由書(均須按他造當事人之人數附繕本)「切勿逕
送上級法院」。
中　　華　　民　　國　　111 　年　　1 　　月　　13　　日
                                書記官  楊雅芳 
附錄本案論罪科刑法條
廢棄物清理法第46條
有下列情形之一者，處1年以上5年以下有期徒刑，得併科新臺幣
1千5百萬元以下罰金：
一、任意棄置有害事業廢棄物。
二、事業負責人或相關人員未依本法規定之方式貯存、清除、處
    理或再利用廢棄物，致污染環境。
三、未經主管機關許可，提供土地回填、堆置廢棄物。
四、未依第41條第1項規定領有廢棄物清除、處理許可文件，從
    事廢棄物貯存、清除、處理，或未依廢棄物清除、處理許可
    文件內容貯存、清除、處理廢棄物。
五、執行機關之人員委託未取得許可文件之業者，清除、處理一
    般廢棄物者；或明知受託人非法清除、處理而仍委託。
六、公民營廢棄物處理機構負責人或相關人員、或執行機關之人
    員未處理廢棄物，開具虛偽證明。